【裁判字號】    99,交抗,529
【裁判日期】    990624
【裁判案由】    聲明異議
【裁判全文】
臺灣高等法院臺中分院刑事裁定         99年度交抗字第529號
抗  告  人
即受處分人  甲○○
上列抗告人因違反道路交通管理處罰條例案件，對於臺灣臺中地
方法院中華民國99年4月13日裁定（99年度交聲字第1658號），
提起抗告，本院裁定如下：
    主  文
抗告駁回。
    理  由
一、本案經本院審理結果，認原審裁定認事用法均無不當，應予
    維持，並引原審裁定書記載之事實、證據及理由。（如附件
    ）
二、抗告意旨略以：抗告人因外出工作，長年不住在家中，確實
    未曾收受監理所所寄發的違反道路交通管理事件裁決書，以
    致於無從繳納罰單；況抗告人事後亦曾前往監理機關繳納其
    他罰鍰，並在繳納的同時詢問查核人員有無其他尚未繳納的
    罰鍰，經查核人員告知並無任何違規行為，何以現今卻已抗
    告人未曾收受的裁罰書來吊扣抗告人之駕駛執照，致抗告人
    於不知無照駕駛的狀態下，仍繼續違規行駛等語。
三、經查：
  (一)按交通法庭認聲明異議不合法律上之程式，且無從補正者，
    應以裁定駁回之，道路交通案件處理辦法第18條定有明文。
    次按同一案件（內容相同之事實），僅得為一次司法機關審
    理之客體，又同一案件經判決確定後，即產生既判力，用以
    揭示行為人就同一事件僅受一次處罰，此為「一事不再理」
    原則，亦稱之為「一罪不二罰」原則，是以刑事訴訟法第30
    2條第1款規定，曾經判決確定者，法院應諭知免訴之判決；
    又上揭刑事訴訟法之規定，依道路交通管理處罰條例第89條
    前段規定，於法院受理有關交通事件，亦應予以準用，惟因
    道路交通聲明異議事件並無諭知免訴判決之規定，是以，應
    認其異議乃屬不合法律上之程式而予以駁回。
  (二)本件抗告人所據以爭執之交通違規事件，前業經抗告人提起
    聲明異議在案，並經原審法院於99年2月8日以99年度交聲字
    第680號駁回其異議確定，有該份裁定書一紙在卷可稽。抗
    告人再以同一交通違規事實，再向原審法院提出異議，因違
    反上揭所述之一事不再理原則，經原審法院以不合法律上之
    程式為由，駁回抗告人之聲請，於法即無不合。
  (三)本件程序既非合法，自無從就抗告人所提實體上之事項為審
    酌。
四、綜合上述，原審法院據以駁回異議，並無不當。本件抗告為
    無理由，應予駁回。
五、據上論結，應依道路交通案件處理辦法第26條，刑事訴訟法
    第412條，裁定如主文。
中    華    民    國    99    年    6    月     24    日
            刑事第四庭    審判長法  官  洪  耀  宗
                                法  官  蔡 王金 全
                                法  官  劉  登  俊
以上正本證明與原本無異。
不得再抗告。
                                書記官  張  惠  彥
中    華    民    國    99    年    6     月    24    日
附件
臺灣臺中地方法院交通事件裁定        99年度交聲字第1658號
原處分機關  交通部公路總局臺中區監理所
異  議  人
即受處分人  甲○○  女  55歲（民國○○年○月○日生）
                    住臺中市○○區○○街48之3號4樓
                    身分證統一編號：Ｚ000000000號
上列受處分人因違反道路交通管理處罰條例案件，對於交通部公
路總局臺中區監理所民國95年4 月19日所為之處分（原處分案號
：中監違字第裁60-GQ0000000號裁決書），聲明異議，本院裁定
如下：
    主  文
異議駁回。
    理  由
一、原處分意旨略以：受處分人即異議人甲○○（下稱異議人）
    其所有之車號1708－LB號自用一般小客車，於民國94年4 月
    14日14時25分許，在臺中市○○○路前，因「在禁止臨時停
    車處所停車者（引擎熄火、司機離座），違規拖吊」之違規
    情形，經臺中市警察局以中市警交字第GQ0000000 號舉發違
    反道路交通管理事件通知單舉發。異議人未於期限內到案申
    訴，嗣經原處分機關於95年4 月19日，依道路交通管理處罰
    條例第56條第1 項第1 款規定裁處罰鍰新臺幣（下同）1,20
    0 元。
二、聲明異議意旨略以：伊沒有收到違反道路管理事件裁決書，
    95年11月7 日罰單號碼Ｇ0000000 及96年11月29日罰單號碼
    1A0000000 ，伊均前往繳納罰鍰，並告知收款人查詢伊是否
    有違規單據，因伊長期外出工作，信件不易收到，公寓無人
    代轉及信箱收吶，擔心罰單沒有收到，故伊繳納車輛罰款時
    ，會順便查詢伊駕照是否有違規案件，然罰單收款人均告知
    無罰款尚未繳納，有單據繳款證明，故請求撤銷吊銷駕照處
    分，爰聲明異議等語。
三、按交通法庭認聲明異議不合法律上之程式，且無從補正者，
    應以裁定駁回之，道路交通案件處理辦法第18條定有明文。
    次按同一案件（內容相同之事實），僅能為一次司法機關審
    理之客體，又同一案件經判決確定後，產生既判力，用以揭
    示行為人就同一事件僅受一次之處罰，此為「一事不再理」
    原則，亦稱「一罪不兩罰」原則，是以刑事訴訟法第302 條
    第1 款規定，曾經判決確定者，法院應諭知免訴之判決；又
    上揭刑事訴訟法規定，依道路交通管理處罰條例第89條前段
    規定，於法院受理有關交通事件，亦應予以準用，惟因道路
    交通聲明異議事件之處理並無諭知免訴之規定，於此情形，
    應認其異議不合法律上之程式（臺灣高等法院93年度交抗字
    第272 號裁定意旨參照）。
四、經查：異議人前業已就上開裁決之違規事實聲明異議，經本
    院以99年度交聲字第680 號受理在案，並於99年2 月8 日以
    99年度交聲字第680 號裁定駁回異議，有該份裁定1 紙在卷
    可稽。異議人復就原處分機關該同一裁決（違規事實相同）
    向本院聲明異議，自屬異議不合法律上程式，且無從命其補
    正，應予駁回。
五、據上論斷，應依道路交通管理處罰條例第87條第2 項、道路
    交通案件處理辦法第18條前段，裁定如主文。
中    華    民    國    99    年    4     月    13    日
                  交通法庭   法  官  簡婉倫
以上正本證明與原本無異。
如不服本裁定，應於裁定送達後 5日內向本院提出抗告狀（須附
繕本）。
                             書記官  許千士
中    華    民    國    99    年    4     月    13    日

司法院資訊處製作；財團法人民間司法改革基金會備份。
